【裁判字號】    92,上訴,740
【裁判日期】    920826
【裁判案由】    毒品危害防制條例
【裁判全文】
臺灣高等法院刑事判決                            九十二年度上訴字第七四０號
    上  訴  人
    即  被  告  乙○○
    選任辯護人  李盛賢律師
右上訴人因毒品危害防制條例案件，不服臺灣桃園地方法院九十年度訴字第八七八號
，中華民國九十一年十二月二十六日第一審判決（起訴案號：臺灣桃園地方法院檢察
署九十年度偵字第七八０八號），提起上訴，本院判決如左：
    主  文
原判決撤銷。
乙○○連續販賣第二級毒品，處有期徒刑肆年。扣案之安非他命貳袋（含塑膠袋共計
毛重陸參點柒貳零公克、淨重伍拾捌點零玖公克）沒收銷燬之；扣案之行動電話壹支
、分裝夾鏈袋參拾伍個，均沒收；販賣第二級毒品安非他命所得新台幣貳萬柒仟元應
予沒收，如全部或一部不能沒收時，以其財產抵償之。
    事  實
一、乙○○明知安非他命係毒品危害防制條例第二條第二項第二款所稱之第二級毒品
    ，禁止持有、販賣，竟意圖營利，基於販賣第二級毒品安非他命之概括犯意，自
    民國八十九年十月間起，至九十年五月上旬某日止，連續在附表所示之地點，以
    附表所示每小包新台幣（下同）一千元或五千元不等之價格，分別販賣第二級毒
    品安非他命與康何宏、甲○○、彭明堂及鄭宇婷等人施用（四人施用毒品部分已
    由檢察官另為偵辦）。嗣經甲○○向桃園憲兵隊檢舉，經桃園憲兵隊於九十年五
    月十日向臺灣桃園地方法院檢察署檢察官聲請搜索票，於同日晚上十一時三十分
    許持搜索票至乙○○前揭住處及桃園縣中壢市○○路一九五、一九七、一九七之
    一號房屋搜索，於翌（十一）日在乙○○所有之ＬＰ－二九二六號自小客車後保
    險桿內查獲安非他命二袋（含塑膠袋共計毛重六三‧七二０公克、淨重五八．０
    九公克），於信箱中查獲供分裝安非他命販售之夾鏈袋三十五個，並扣得乙○○
    所有供販賣安非他命聯絡使用之行動電話一支，及扣得與本案無關之乙○○所有
    記事本一本、彭明堂所有供施用安非他命之燈泡製吸食器一個。乙○○被查獲後
    ，在憲兵隊及檢察官偵訊中供出毒品來源係經其友人李善儒及其女友綽號草莓（
    即林雅婷）的女子介紹至苗栗縣頭份鎮（實際地址在新竹市內）某檳榔攤向綽號
    「阿遙」（閩南語發音）購買安非他命，於原審審理中並積極配合桃園憲兵隊追
    緝而查獲其上手林慶耀，林慶耀並因涉嫌販賣毒品安非他命經臺灣新竹園地方法
    院檢察署檢察官起訴，由臺灣新竹地方法院審理中。
二、案經法務部桃園憲兵隊移送台灣桃園地方法院檢察署檢察官偵查起訴。
    理  由
一、訊據上訴人即被告乙○○矢口否認有何右揭販賣安非他命之犯行，辯稱：伊幫鄭
    宇婷買過一次五千元之安非他命，亦有幫彭明堂買過安非他命，也幫康何宏買過
    二次安非他命，伊沒有磅秤如何販賣安非他命；伊與甲○○有過節，因甲○○前
    市○○路一九四巷十四號，她跟別人在那裡同居而生一個小孩，甲○○到三樓找
    他朋友，知道後可能因為這樣對伊不滿云云。經查：
  (一)被告於九十年六月七日在原審供稱：伊在憲兵隊遭毆打，伊背部受傷，伊在看守
    所有驗傷（詳見原審卷一第九頁反面）；復於九十年七月九日在原審供稱：在車
    庫時蕭邦納用警棍打伊的頭云云（詳見原審卷一第七五頁）。惟證人即承辦本案
    之司法警察官憲兵少校郭嘉範、憲兵上尉蕭邦納於原審均堅決否認有何刑求及脅
    迫取供之事，證人蕭邦納證稱：本件相關事證是經檢察長分案成立專案，事證很
    明確，位置圖畫得很清楚，而且被告在檢察官面前也沒有說我們刑求他，我們沒
    有刑求他的動機與理由等語，證人郭嘉範稱：如果要刑求的話，也不是刑求被告
    ，應該是刑求其他的人來指證被告販賣毒品等語（詳見原審卷一第七五頁）。再
    被告指稱遭憲兵毆打背部受傷一節，經原審向台灣桃園看守所函查被告入所時之
    內外傷紀錄情形，其中「有病或內傷紀錄（自述）」欄記載：我無內外傷無病，
    檢查（登記人）處並記載：目視無外傷等字，有台灣桃園看守所九十年六月十四
    日桃所澄衛勒字第００三四七號函所檢送之台灣桃園看守附設勒戒處所新收容人
    內外傷紀錄表一紙附卷可稽（見原審卷一第三六頁），雖該函所檢送之另紙台灣
    桃園看守附設勒戒處所健康檢查表記載：自述五月十一於桃園憲兵隊被某位憲兵
    用警棍打左背部受傷疼痛，然如前所述，被告於入台灣桃園看守所時既自述無內
    外傷無病，檢查人員目視被告亦無外傷，且被告前後所述遭憲兵毆打之部位亦不
    相同，先稱遭毆打背部，後則稱遭用警棍打頭部，由此可見被告於原審抗辯遭刑
    求，則其真實性，實值懷疑。又桃園憲兵隊既係根據證人甲○○之檢舉而聲請檢
    察官核發搜索票，由檢察官指揮偵辦，憲兵應無刑求被告之動機與必要，且被告
    於憲兵隊訊問亦未坦承販賣毒品予證人康何宏、甲○○、彭明堂及鄭宇婷等人，
    並經記明筆錄，是尚難認被告於桃園縣憲兵隊所製作之訊問筆錄係出於刑求而來
    。是被告否認其警訊自白之任意性云云，即屬無據，合見敘明。
  (二)桃園憲兵隊憲兵於九十年五月十一日在被告前開住處及房屋內搜索，在被告所有
    之ＬＰ－二九二六號自小客車後保險桿內查獲安非他命二袋（含塑膠袋共計毛重
    六三‧七二０公克），並於信箱中查獲供分裝安非他命之夾鏈袋三十五個，且扣
    得乙○○所有行動電話一支、記事本一本，此業據證人蕭邦納、郭嘉範於原審證
    述在卷（詳見原審卷一第七二頁、七三頁），且有搜索暨扣押筆錄、扣押物品清
    單各一份在卷（見聲字卷第一一六頁、一一七頁、偵字卷第二五頁、二六頁），
    而被告亦迭於憲兵隊訊問、偵查及原審中供認上揭查扣之物品是其所有（詳見偵
    字卷第四頁反面、三二頁反面、原審卷一第七一頁）。又扣案之二袋白色結晶物
    經送行政院衛生署管制藥品管理局檢驗結果確有甲基安非他命之成分，含塑膠袋
    毛重六三．七二０公克；再送法務部調查局鑑定結果確認有甲基安非他命之成分
    ，淨重五八．０九公克，此分別行政院衛生署管制藥品管理局管檢字第95210
    號檢驗成績書暨法務部調查局陸（一）字第90049842號檢驗通知書在卷可參（
    見原審卷一第一０六頁、一０七頁、一三一頁）。
  (三)證人甲○○於1.九十年五月一日在憲兵隊訊問時證稱：被告販賣給甲○○約有五
    、六次，每次購買０．五公克約一千元（詳見聲字卷第五頁）。2.九十年十月十
    七日在原審中證稱：去年十月左右，幫別人向被告購買毒品約四、五次，一次都
    五、六千元，安非他命是在被告家在巷子裡面那一間的一樓車庫內拿的（詳見原
    審卷一第二六四頁、二六五頁）。
  (四)證人康何宏於1.九十年五月十一日在憲兵隊訊問時證稱：我自八十八年十一月間
    向綽號「阿忠」購買安非他命，迄今購買七、八次，大都是至「阿忠」家或我家
    ，每次購買一公克一千元（詳見偵字卷第十一頁）。2.九十年五月十二日在偵查
    中證稱：從八十九年十月起向被告購買安非他命，前後約八、九次，一次一千元
    （詳見偵字卷第三一頁反面、三二頁）。
  (五)證人彭明堂於九十年五月十一日在憲兵隊訊問時證稱：我自九十年三月中吸食安
    非他命，是偶然間看見被告手上有安非他命，便想提神而向被告要求一點試試，
    後就以金錢向被告購買，每次一千元約購買０．五至０．七公克，購買十一、二
    次，地點是中壢市○○路住處（詳見偵字卷第十五頁）。
  (六)證人鄭宇婷於九十年九月二十八日在原審證稱：九十年五月十日有打電話給被告
    ，在打電話前一個月左右，有向被告購買一次安非他命五千元（詳見原審卷一第
    二三五至二三七頁）。
  (七)綜上：依證人康何宏、彭明堂、鄭宇婷右揭證述，均稱有向被告購買安非他命，
    而被告亦供承有交付安非他命予康何宏、彭明堂、鄭宇婷三人，被告雖辯稱係代
    康何宏、彭明堂、鄭宇婷購買，惟觀安非他命係屬禁止持有之毒品，被告苟非為
    圖得厚利，其何須甘冒刑事重典訴追之風險而代康何宏等三人向他人購入安非他
    命？再依被告在憲兵隊詢問時供承其自己每次施用安非他命的量是０．二公克，
    其未成癮（詳見偵字卷第六頁），由此可見被告遭查扣之安非他命並非僅供自己
    施用，且觀扣案之供分裝安非他命之夾鏈袋多達三十五個，益徵被查扣之安非他
    命確非僅供被告自行施用。蓋扣案之安非他命若僅供被告自行施用，其何須準備
    三十五分裝袋？準此，足徵被告就此所辯，顯與常理有違，不可採信。是被告販
    賣安非他命予康何宏、彭明堂、鄭宇婷之犯罪事實，足堪認定。又證人康何宏前
    後所供購買安非他命之次數稱七、八次或稱八、九次，本罪疑唯輕之法理，應採
    最低之次數認定，因而認被告販賣安非他命予康何宏之次數應是七次，每次一千
    元；證人康何宏前後所供購買之時間不一，稱自八十八年十一月間或稱從八十九
    年十月起向被告購買安非他命，惟觀被告販賣安非他命予他人之時間係自八十九
    年起，準此證人康何宏所供向被告購買安非他命之時間亦以從八十九年十月起之
    說法較為可採。證人彭明堂證稱向被告購買十一、二次，每次一千元，本罪疑唯
    輕同一法理，亦應採最低之次數認定，因而認被告販賣安非他命予彭明堂之次數
    應是十一次，每次一千元。另被告雖否認有販賣安非他命予證人甲○○，惟觀證
    人甲○○所供其向被告購買安非他命時取毒品之地點係在被告住處之車庫內，此
    恰與被告被查獲毒品之地點相吻合，由此可見證人甲○○之證述堪信為真。蓋被
    告若未販賣安非命予證人甲○○，證人甲○○豈能知悉被告藏置毒品之地點。又
    證人甲○○所供向被告購買毒品之次數、金額前後不一，稱五、六次，每次一千
    元或稱約四、五次，一次都五、六千元，本罪疑唯輕同一法理，亦應採最低之次
    數及最小之金額認定，因而認被告販賣安非他命予證人甲○○之次數為四次，每
    次一千元。至被告所辯與證人甲○○有怨隙云云，顯係飾卸之詞，不足採信。另
    販賣毒品與是否扣得磅秤，並無必然關係。蓋如行為人基於營利之意圖而販入，
    縱將所販入之同一數量毒品賣出，僅賺取中間之差價或數量，亦足成罪，並非必
    有磅秤扣案為必要，且被告就其所購買之安非他命之價錢及重量甚為清楚，被告
    又稱其於市場做生意，衡之一般生意人對於重量的評估均相當有經驗，被告並非
    不能憑其對重量感覺而予分裝，是被告所辯並無磅秤扣案，其僅係替證人調安非
    他命而非販賣云云，並無足採。
  (八)按販賣毒品安非他命係違法行為，非可公然為之，而安非他命係可任意分裝增減
    分量，而每次買賣之價格、數量，亦隨時依雙方之關係深淺、資力、需求程度及
    對行情之認知等因素，機動調整。販賣之利得，除經坦承犯行，或價格、數量俱
    臻明確外，委難察得實情，然販賣之人從價差或量差中牟利，方式雖異，其意圖
    營利之非法販賣行為則一，被告與證人甲○○、康何宏、彭明堂、鄭宇婷均非屬
    至親故舊，實不可能甘冒重典而按同一價格轉售而毫無利得可獲，是被告以高於
    進貨之價格出售毒品安非他命予該四名證人之事實應可認定。
  (九)被告被查獲後，在憲兵隊及檢察官偵訊中供出毒品來源係經其友人「阿如」（閩
    南語發音，即李善儒）及其女友綽號草莓的女子介紹至苗栗縣頭份鎮（實際地址
    在新竹市內）某檳榔攤向綽號「阿遙」（閩南語發音）購買安非他命，於原審審
    理中並積極配合桃園憲兵隊追緝而查獲其上手林慶耀，林慶耀並因涉嫌販賣毒品
    安非他命經臺灣新竹地方法院檢察署檢察官起訴，由臺灣新竹地方法院審理中，
    有調查筆錄、檢察官偵訊筆錄、移送書及林慶耀之臺灣高等法院被告全國前案紀
    錄表一份在卷可稽（見原審卷二第四四至六四頁）。
  (十)本件事證明確，被告之犯行堪予認定，自應依法論科。
二、核被告所為，係犯毒品危害防制條例第四條第二項之販賣第二級毒品罪。其販賣
    前後持有安非他命之低度行為為販賣之高度行為所吸收，不另論罪。被告先後多
    次販賣安非他命之犯行，時間緊接，犯罪構成要件相同，顯係基於概括之犯意反
    覆為之，為連續犯，依刑法第五十六條之規定，應論以販賣第二級毒品一罪，而
    除本刑無期徒刑部分依法不得加重外，就其餘部分並依法加重其刑。又被告被查
    獲後，供出其毒品來源而查獲其上手林慶耀，是被告係犯毒品危害防制條例第四
    條第二項之罪，供出毒品來源因而破獲者，應依同條例第十七條之規定減輕其刑
    。原審據以論科，原非無據，惟原審就被告販賣安非他命予證人甲○○之次數、
    金額及販賣予證人彭明堂之金額認定有誤，被告上訴否認販賣安非他命犯行，雖
    無理由，惟原審判決既有上揭可議之處，自無可維持，應由本院撤銷改判。爰審
    酌被告之犯罪動機、目的、本案其販賣毒品牟利，雖影響國民身體健康，惟販賣
    數量非甚鉅及犯後雖未坦承販賣，但態度尚可等一切情狀，量處如主文第二項所
    示之主刑。
三、扣案之安非他命二袋含塑膠袋（毛重六三‧七二０公克、淨重五八．０九公克）
    ，為查獲之毒品，應依毒品危害防制條例第十八條第一項前段宣告沒收，並銷毀
    之；又扣案之行動電話一支（0000000000號）為被告所有，業據被告
    供述在卷，且係供本案販賣毒品聯絡使用之工具，依毒品危害防制條例第十九條
    第一項規定，予已宣告沒收，扣案之分裝夾鏈袋三十五個亦為被告所有，業據被
    告供述在卷，而分裝夾鏈袋係預備供分裝安非他命販賣所使用之物，應依刑法第
    三十八條第一項第二款規定，予以宣告沒收。再被告販賣第二級毒品安非他命所
    得共二萬七千元，雖未扣案，惟參諸前開說明，仍應依法宣告沒收，如全部或一
    部不能沒收時，以被告之財產扺償之。至本案另查扣筆記本一本及現金二萬一千
    二百零四元，因查無積極之證據足以證明係供本案犯罪所使用，或預備供其他犯
    罪所用之物，故不予宣告沒收，附此敘明。
據上論斷，應依刑事訴訟法第三百六十九條第一項前段、第三百六十四條、第二百九
十九條第一項前段，毒品危害防制條例第四條第二項、第十七條、第十八條第一項前
段、第十九條第一項，刑法第十一條、第五十六條、第三十八條第一項第二款，判決
如主文。
本案經檢察官彭坤業到庭執行職務。
中      華      民      國    九十二    年      八      月    二十六    日
                              臺灣高等法院刑事第二十四庭
                                  審判長法  官  陳  貽  男
                                        法  官  李  世  貴
                                        法  官  陳  憲  裕
右正本證明與原本無異。
如不服本判決應於收受送達後十日內向本院提出上訴書狀，其未敘述上訴之理由者並
得於提起上訴後十日內向本院補提理由書（均須按他造當事人之人數附繕本）。
                                        書記官  劉  育  妃
中    華    民    國      九十二  年       八       月      二十六      日
附表：
┌───────┬─────────┬───┬───┬─────┐
│  時    間    │  交  易  地  點  │購買者│次  數│購買金額  │
├───────┼─────────┼───┼───┼─────┤
│八十九年十月間│桃園縣中壢市○○路│康何宏│  七次│每次一千元│
│至九十年四月間│一九四巷十四號    │      │      │          │
│              │桃園縣平鎮市○○路│      │      │          │
│              │二十五巷一弄一號  │      │      │          │
├───────┼─────────┼───┼───┼─────┤
│八十九年十月間│桃園縣中壢市○○路│甲○○│  四次│每次一千元│
│九十年四月間  │一九四巷十四號    │      │      │          │
├───────┼─────────┼───┼───┼─────┤
│九十年三月中旬│桃園縣中壢市○○路│彭明堂│十一次│每次一千元│
│某日至同年五月│一九四巷十四號一樓│      │      │          │
│初某日        │                  │      │      │          │
├───────┼─────────┼───┼───┼─────┤
│九十年四月間某│桃園縣中壢市○○路│鄭宇婷│  一次│五千元    │
│日            │二六四巷三九弄十六│      │      │          │
│              │衖七號            │      │      │          │
└───────┴─────────┴───┴───┴─────┘
 註：金額合計為二萬七千元。
附錄論罪科刑依據之法條：
毒品危害防制條例第四條第二項
製造、運輸、販賣第二級毒品者，處無期徒刑或七年以上有期徒刑，得併科新台幣七
百萬元以下罰金。


司法院資訊處製作；財團法人民間司法改革基金會備份。
